臺灣高雄地方法院民事裁定
109年度消債清字第203號
聲  請  人  郭梅惠  
0000000000000000

代  理  人  王家鈺律師
上列當事人因消費者債務清理事件聲請清算，本院裁定如下：
    主  文
聲請人郭梅惠自中華民國一一○年一月十九日下午四時起開始清
算程序。
命司法事務官進行本件清算程序。
    理  由
一、聲請意旨略以：伊有不能清償債務情事，前向本院聲請調解
    債務清償方案，惟調解不成立。伊又未經法院裁定開始更生
    程序或許可和解或宣告破產，爰聲請清算等語。
二、按債務人不能清償債務或有不能清償之虞者，得依本條例所
    定更生或清算程序，清理其債務；法院開始清算程序之裁定
    ，應載明其年、月、日、時，並即時發生效力；法院開始更
    生或清算程序後，得命司法事務官進行更生或清算程序，必
    要時得選任律師、會計師或其他適當之自然人或法人1人為
    監督人或管理人，消費者債務清理條例（下稱消債條例）第
    3條、第80條前段、第83條第1項、第16條第1項分別定有明
    文。
三、經查：
  ㈠聲請人前於民國109年5月21日提出債權人清冊，向本院聲請
    調解債務清償方案，經本院109年度司消債調字第306號受理
    ，於109年6月30日調解不成立，聲請人於109年7月8日具狀
    聲請清算等情，業經本院依職權調閱上開調解卷宗核閱無訛
    。
  ㈡聲請人於106年度至108年度申報所得各為新臺幣（下同）363
    ,606元、446,519元、547,974元，平均每月所得各為30,301
    元、37,210元、45,665元（本裁定計算方式均採元以下4捨5
    入），名下無財產，有嘉新畜產股票1,000股、陽信銀行股
    票123股，並有新光人壽保單解約金547,354元（含紅利29,6
    82元，已扣保單借款本金195,000元、利息1,007元，前已10
    7年5月25日、108年5月25日、109年5月25日各領生存保險金
    30,000元），國泰人壽保單則無解約金；又聲請人於有限責
    任高雄市育成照顧服務勞動合作社任照顧服務員，107年平
    均每月收入37,210元，108年收入共計547,974元，109年1月
    至7月收入共計356,072元，現未領取任何補助，成年子女亦
    未給付扶養費等情，有財政部高雄國稅局106年至108年綜合
    所得稅各類所得資料清單及財產歸屬資料清單【本院109年
    度司消債調字第306號卷（下稱調卷）第13至16頁】、財產
    及收入狀況說明書（調卷第3頁）、債權人清冊（調卷第4頁
    ）、戶籍謄本（本案卷第48頁）、勞工保險被保險人投保資
    料表（調卷第11至12頁）、個人商業保險查詢結果表（本案
    卷第44頁）、財團法人金融聯合徵信中心前置協商專用債權
    人清冊（調卷第5至7頁）、信用報告（調卷第8至9頁）、社
    會補助查詢表（本案卷第28至29頁）、高雄市政府都市發展
    局函（本案卷第32頁）、存簿（調卷第17至20頁）、勞動部
    勞動力發展署高屏澎東分署函（本案卷第31頁）、勞動部勞
    工保險局函（本案卷第30頁）、臺灣集中保管結算所股份有
    限公司函（本案卷第35至39頁）、持有股份證明書（本案卷
    第88頁）、陽信商業銀行股份有限公司函（本案卷第86頁）
    、薪資單（調卷第29至30頁）、有限責任高雄市育成照顧服
    務勞動合作社傳真（本案卷第33頁）、醫療費用收據（調卷
    第31頁）、國泰人壽保險股份有限公司函（本案卷第34頁）
    、新光人壽保險股份有限公司陳報狀（本案卷第67至68頁）
    等附卷可參。依聲請人上述工作、收入情形，認以聲請人10
    7年7月起至109年7月平均每月收入約45,092元【計算式：（
    37,210×6＋547,974＋356,072）÷25＝45,092】，核算其現在償
    債能力之基礎，堪認妥適。
　㈢關於聲請人必要生活費用部分，聲請人主張每月支出15,870
    元（無房屋租金）乙情。按債務人必要生活費用，以最近一
    年衛生福利部或直轄市政府所公告當地區每人每月最低生活
    費一點二倍定之，消債條例第64條之2第1項定有明文。本院
    參酌衛福部社會司所公告110年度高雄市最低生活費為13,34
    1元，則聲請人每月最低生活所必需除有特殊情形並有證據
    證明者外，自宜以此之1.2倍即16,009元為度，始得認係必
    要支出。又聲請人陳稱於長女所有房屋居住，客觀上無房屋
    費用支出，故於計算聲請人個人每月必要生活費時，即應自
    前開已包括聲請人居住費用在內之每月最低生活費用中，扣
    除相當於房租支出所佔比例（大約為24.36％）。依此計算結
    果，聲請人每月之必要生活費應以12,109元為準【計算式：
    16,009－（16,009×24.36%）＝12,109】，逾此範圍難認必要
    。
  ㈣綜上所述，聲請人每月平均收入為45,092元，扣除必要生活
    費12,109元後，尚餘32,983元。而聲請人目前負債總額為2,
    617,218元（調卷第44至48頁，包括：陽信銀行），扣除新
    光人壽保單解約金後，以上開餘額按月攤還結果，雖須5.2
    年【計算式：（2,617,218－547,354）÷32,983÷12＝5.2】即
    能清償完畢，惟聲請人為47年10月出生（本案卷第48頁戶籍
    謄本），距法定退休年齡65歲，一般可預期僅約有3年之職
    業生涯，堪認聲請人確有不能清償債務之情事。從而，聲請
    人向本院聲請清算，應予准許，並命司法事務官進行本件清
    算程序。
四、依消債條例第11條第1 項、第83條第1 項、第16條第1 項，
    裁定如主文。
中　　華　　民　　國　 110　　年　　1 　　月　　19　　日
              　　民事庭　　法　官　賴寶合
以上正本係照原本作成。
本裁定不得抗告。
中　　華　　民　　國　 110　　年　　1 　　月　　19　　日
  　                        書記官　胡美儀